臺灣嘉義地方法院刑事判決　　　　　　　　　　　　八十九年度易字第一一五八號
　　公　訴　人　臺灣嘉義地方法院檢察署檢察官
　　被　　　告　乙○○
　　選任辯護人　嚴庚辰
　　　　　　　　游瑞華律師
右列被告因傷害等案件，經檢察官提起公訴（八十九年度偵緝字第三一八號），本院
判決如左：
    主  文
乙○○共同傷害人之身體，處有期徒刑參月，如易科罰金，以參佰元折算壹日；又共
同損壞他人之機車，足以生損害於他人，處拘役參拾日，如易科罰金，以參佰元折算
壹日。
    事  實
一、乙○○因其父親告訴丙○○傷害案件，於民國八十九年八月一日上午，丙○○偕
    同丁○○至臺灣嘉義地方法院檢察署作證後，乙○○即懷恨在心，竟於同日下午
    一時許，夥同三名姓名、年籍不詳之成年男子，共同基於傷害他人身體及毀損他
    人物品之犯意，乘駕一部白色自小客車，在嘉義縣民雄鄉江厝店往大潭村路途中
    ，攔截由丁○○騎駛、其後附載丙○○之車號ＮＴＰ─二八五號重型機車，待丁○○停車後，丙○○見乙○○在車內，心生戒懼，旋下車奔逃，丁○○則躲避不
    及，遭乙○○與三名男子持球棒等物毆打及毀損上開機車，致丁○○受有左腰部
    鈍挫傷之傷害，其所騎駛之機車之把手下蓋、上蓋、置腳板、前擋泥蓋、側蓋護
    片、腳防護板、擋泥蓋護板因而損壞。
二、案經丁○○訴由嘉義縣警察局民雄分局報請臺灣嘉義地方法院檢察署檢察官偵查
    起訴。
    理  由
一、訊據被告乙○○矢口否認有何傷害及毀損犯行，辯稱：伊在八十九年八月一日當
    天陪父親開庭，伊父親那天在十二點四十七分才開完庭，伊就直接開車載太太陳
    美琪去北港路吃飯，途中還遇到朋友李忠憲，聊了一會兒，就回伊在新港鄉的家
    ，並沒有打告訴人云云，惟查：上開事實，迭據告訴人丁○○指訴：「我是於八
    十九年八月一日下午一時許，在民雄鄉江厝店往大潭村途中，當時我騎機車載丙○○，突然被後方一輛白色轎車逼至路旁，致我摔倒，車內有三名不明人士持球
    棒等物下車喊『打』，結果我來不及逃跑被打傷左腰部，機車車頭受損，鑰匙也
    被取走，而當時乙○○坐在車內，有否下車我並不清楚」、「丙○○與乙○○（
    父親）之傷害案，當日上午十一時我出面作證，致使乙○○不滿，所以叫人毆打
    我」（八十九年八月二日警訊筆錄）、「我到地檢署開丙○○案件當證人，開完
    庭我騎機車載丙○○，直接往丙○○家的路（新港鄉），我們到江厝店的路上轉
    彎處，後面來了一台白色三菱小轎車，到我前面強迫攔下我，丙○○就先跳車跑
    掉，轎車上有三個人拿球棒下車來追我們，另外我看到有一個人坐在車子裡面戴
    眼鏡，我確定是被告。」（本院八十九年十二月二十六日訊問筆錄）等語綦詳，
    復與證人即現場目擊者甲○○證稱：「我在八月一日下午一點多的時候，在江厝
    店看到打架事件，一輛白色三菱轎車下來三個人，手裡有拿棍子並追告訴人等二
    人，丙○○沒有被打他先跑，告訴人丁○○之前跑在道路上，後來就跳到甘蔗園
    裡面，那輛白色車就開過去載追人的那三人。」（本院八十九年十二月二十六日
    訊問筆錄）及證人丙○○指述：「（問：八月一日下午一時許，丁○○騎車載你
    ，在大潭村被毆打？）是的，我沒有被打到，我看到一輛白色自小客車，乙○○
    坐在車上，後來他下車與另外三個人手拿棒球棍追打丁○○，我繼續往前跑，後
    來丁○○從地上爬起來，也跟著我跑；我們躲在甘蔗園裡，出來牽車時，機車被
    打壞了，鑰匙也不見了」（八十九年十月三十一日訊問筆錄）、「當天開完庭我
    和丁○○回家途中，在嘉義田中往雙暖平和二橋處，有一輛白色小客車攔下我們
    ，攔下後，乙○○及其他人下車，手拿棒球棍追我們」（本院九十年一月十日訊
    問筆錄）、「圍毆我們的幾個年輕人，就是開庭那天在地檢署停車場和被告說話
    的人」（本院九十年八月二十四日訊問筆錄）等情相符，又丁○○於八十九年八
    月二日至華濟醫院驗傷結果，確受有事實欄所示之傷害，此有華濟醫院乙種診斷
    證明書一紙附卷可稽，機車受損情形並有照片三幀在卷可佐；況告訴人及證人丙○○、甲○○歷次於警訊、偵審中自由連續之陳述，對於本案情節之描述均甚具
    體、詳盡，其等言詞表達方式亦非千篇一律而有事後捏造記誦之嫌，足認其等指
    訴情節與事實相符；參以被告父親郭瓊漳與丙○○之傷害案件於八十九年八月一
    日當天下午十二時三十分即已訊畢，此有八十九年偵字第四四三三號訊問筆錄一
    份附卷可稽，被告有足夠時間到達前揭地點，證人陳美琪雖到院證稱當天開完庭
    後被告就載伊去吃飯，途中遇到朋友李忠憲聊完天，就直接回家云云，然查李忠
    憲對於當天遇見被告與否，已不復記憶，又陳美琪為被告之配偶，本院認為證人
    陳美琪所為之證言為迴護被告，是否得以盡信，不無疑義；另證人甲○○及告訴
    人丁○○與被告皆無怨隙，應無誣攀之可能，復核證人丙○○所述及診斷證明書
    與照片等證物所示，丁○○所受之傷勢及機車損壞，應係被告率人所為。事證已
    臻明確，被告犯行堪予認定，應依法論科。
二、核被告乙○○所為，係犯刑法第二百七十七條第一項普通傷害罪、第三百五十四
    條毀損器物罪。查上開車號ＮＴＰ－二八五號重型機車，為丁○○之姊劉利虹所
    有，而劉利虹已於八十九年六月十六日結婚並遷出戶籍，該車留予丁○○使用，
    此有車籍資料及戶籍謄本二份附卷可稽，按刑事訴訟法第二百三十二條所謂之犯
    罪被害人，係指其法益因他人犯罪而直接受其侵害者而言。故凡財產法益被害時
    ，該財產之所有權人固為直接被害人，即對於該財產有事實上管領力之人，因他
    人之犯罪行為而管領權受有侵害者，亦不失為直接被害人，是丁○○即有合法告
    訴權，先予敘明。其與姓名、年籍不詳之三名成年男子間，有犯意聯絡與行為分
    擔，應論以共同正犯。其所犯傷害罪及毀損罪間，犯意各別，構成要件互異，應
    分論併罰之。爰審酌被告不待正當司法途徑解決糾紛，竟率眾毆打偵查中案件之
    被告及證人、告訴人所受傷害非重及被告犯後仍飾詞圖卸，不知悔悟等一切情狀
    ，量處如主文所示之刑，並諭知易科罰金之折算標準，以資懲儆。又按被告犯罪
    後，刑法第四十一條業經修正，並於九十年一月十日經總統公布，同年一月十二
    日生效，茲比較新舊法，其中舊法第四十一條「犯最重本刑為三年以下有期徒刑
    以下刑之罪，而受六月以下有期徒刑或拘役之宣告，因身體、教育、職業或家庭
    之關係，執行顯有困難，得以一元以上三元以下折算一日，易科罰金」之規定，
    已經修正之新法擴大得易科罰金之範圍，凡「所犯最重本刑為五年以下有期徒刑
    之罪」，符合前開與舊法相同之其他要件下，即得易科罰金，是適用新法，對被
    告而言，自較有利，依刑法第二條第一項前段之規定，即應適用裁判時之新修正
    之刑法第四十一條第一項前段規定，而為易科罰金之諭知。至被告所持用以毆傷
    告訴人等之球棒等物，因未扣案，復無證據證明尚屬存在，亦非屬違禁物，為免
    將來執行困難，故不宣告沒收，併此敘明。
據上論斷，應依刑事訴訟法第二百九十九條第一項前段，刑法第二條第一項前段、第
二十八條、第二百七十七條第一項、第三百五十四條、修正後第四十一條第一項前段
，罰金罰鍰提高標準條例第一條前段、第二條，判決如主文。
本案經檢察官陳美君到庭執行職務
中    華    民    國      九十一      年      七      月      三十一    日
                          臺灣嘉義地方法院刑事第二庭
                              審判長法  官  夏  金  郎
                                    法  官  盧  鳳  田
                                    法  官  陳  俞  婷
右正本證明與原本無異。
如不服本判決，應於判決送達後十日內向本院提出上訴狀( 應附繕本 )。
中    華    民    國      九十一      年      八      月        五      日
                                    書記官  李  彩  娥
附錄法條
中華民國刑法第二百七十七條
 (普通傷害罪)
傷害人之身體或健康者，處三年以下有期徒刑、拘役或一千元以下罰金。
犯前項之罪因而致人於死者，處無期徒刑或七年以上有期徒刑；致重傷者
，處三年以上十年以下有期徒刑。
中華民國刑法第三百五十四條
毀棄、損壞前二條以外之他人之物或致令不堪用，足以生損害於公眾或他
人者，處二年以下有期徒刑、拘役或五百元以下罰金。
